臺灣臺南地方法院民事裁定
109年度消債更字第451號 
聲  請  人
即  債務人  鄭翼龍
代  理  人  蘇小津律師（法扶律師）
上列聲請人依消費者債務清理條例聲請更生，本院裁定如下：
    主  文
聲請人鄭翼龍自民國一一０年三月十二日下午五時起開始更生程
序，並命司法事務官進行本件更生程序。
    理  由
一、按債務人不能清償債務或有不能清償之虞，且無擔保或無優
    先權之債務總額未逾新臺幣（下同）12,000,000元者，於法
    院裁定開始清算程序或宣告破產前，得向法院聲請更生；債
    務人對於金融機構負債務者，在聲請更生或清算前，應向最
    大債權金融機構請求協商債務清償方案，或向其住、居所地
    之法院或鄉、鎮、市、區調解委員會聲請債務清理之調解；
    協商或調解成立者，債務人不得聲請更生或清算，但因不可
    歸責於己之事由，致履行有困難者，不在此限；法院開始更
    生程序之裁定，應載明其年、月、日、時，並即時發生效力
    ；法院裁定開始更生或清算程序後，得命司法事務官進行更
    生或清算程序；必要時，得選任律師、會計師或其他適當之
    自然人或法人1人為監督人或管理人，消費者債務清理條例
    （下稱消債條例）第3條、第42條第1項、第151條第1項、第
    7項、第45條第1項、第16條第1項分別定有明文。
二、聲請意旨略以：聲請人積欠無擔保或無優先權之債務總額約
    為2,816,556元，為清理債務，依消債條例第151條規定，於
    民國109年12月間與最大債權金融機構台新國際商業銀行股
    份有限公司（下稱台新銀行）進行前置調解，台新銀行提供
    分180期、週年利率0%、每期（月）償還30,754元之還款方
    案，惟聲請人擔任工地粗工，平均月薪為23,800元，扣除每
    月生活必要費用14,866元後，已無力負擔任何還款方案，致
    調解不成立。又聲請人無擔保或無優先權之債務未逾12,000
    ,000元，復未經法院裁定開始清算程序或宣告破產，亦無依
    消債條例或破產法之規定而受刑之宣告之情。為此，爰依消
    債條例規定聲請准依更生程序清理債務等語。
三、經查：
  ㈠聲請人為一般消費者，並未從事營業，現積欠無擔保或無優
    先權之債務總額約為2,816,556元，未逾12,000,000元，聲
    請人於109年12月間向本院聲請與最大債權金融機構台新銀
    行間債務清理之調解，惟調解並未成立等情，有聲請人提出
    之本院臺南簡易庭調解不成立證明書、財團法人金融聯合徵
    信中心之債權人清冊、當事人綜合信用報告、107、108年度
    綜合所得稅各類所得資料清單、全國財產稅總歸戶財產查詢
    清單及戶籍謄本為證（見本院卷第33頁至第50頁、第91頁）
    。從而，聲請人主張其為一般消費者，無擔保或無優先權之
    債務總額未逾12,000,000元，且於提起本件更生聲請前，業
    已踐行前置調解程序而調解不成立等情，應堪認定。
  ㈡聲請人主張其為工地粗工，平均月薪為23,800元，並無領取
    政府補助等語，有聲請人提出之收入切結書及勞動部勞工保
    險局臺南辦事處回函在卷為憑（見調字卷第21頁，本院卷第
    51頁)，與本院依職權查調之臺南市政府社會局110年2月18
    日南市社助字第1100241597號函附卷可稽（見本院卷第95頁
    ），此外，查無其他證據資料證明聲請人尚有其主張收入以
    外之所得，是認聲請人每月收入應為23,800元，並以此金額
    作為償債能力之計算基礎。
  ㈢按債務人必要生活費用，以最近1年衛生福利部或直轄市政府
    所公告當地區每人每月最低生活費1.2倍定之，消債條例第6
    4條之2第1項定有明文。而以最近1年衛生福利部所公告之臺
    南市每人每月最低生活費12,388元之1.2倍計算之，即為14,
    866元，故聲請人自陳每月生活必要費用14,866元，應為可
    採。
  ㈣聲請人稱其曾於109年12月間向本院聲請與最大債權金融機構
    台新銀行進行前置調解，台新銀行提供分180期、週年利率0
    %、每期（月）償還30,754元之還款方案，非聲請人所能負
    擔，致調解不成立等語，有本院臺南簡易庭調解不成立證明
    書附卷可查（見本院卷第33頁），且經本院依職權調閱本院
    109年度南司消債調字第659號卷宗核閱屬實。則以聲請人每
    月收入23,800元，扣除每月必要生活支出14,866元後，僅餘
    8,934元【計算式：23,800元－14,866元＝8,934元】，實不足
    清償上開還款方案。又聲請人主張所有坐落臺南市○區○○段0
    000○號即門牌號碼臺南市○區○○路000號房屋應有部分30分之
    1、門牌號碼臺南市○區○○路000號、236號、238巷6號未保存
    登記建物應有部分各100000分之3333，係其曾祖父所留下，
    年代久遠等情，有聲請人提出之全國財產稅總歸戶財產查詢
    清單、建物登記第一類謄本存卷可佐（見本院卷第49頁、第
    93頁），經核上開房屋課稅現值各為14,100元、33,400元、
    27,000元、36,500元，有臺南市政府財政稅務局臺南分局11
    0年1月8日南市財南字第1103200100號函存卷可考(見本院卷
    第79頁)，足見上開房屋價值不高，尚不足清償聲請人積欠
    之債務。依此，聲請人陳稱其收入無法負擔全部債務，應堪
    採信。
四、綜上所述，聲請人係一般消費者，積欠之無擔保或無優先權
    之債務在12,000,000元以下，亦曾踐行前置調解程序而調解
    不成立，且綜合聲請人之收入財產及必要生活支出之情形，
    確有不能清償債務之虞之情形。此外，聲請人未經法院裁定
    開始清算程序或宣告破產，亦無依消債條例或破產法之規定
    而受刑之宣告之情，有本院民事紀錄科查詢表、臺灣高等法
    院被告前案紀錄表在卷可考（見本院卷第55頁至第62頁），
    復查無消債條例第6條第3項、第8條或第46條各款所定駁回
    更生聲請之事由存在，自有藉助更生制度調整其與債權人間
    之權利義務關係，重建其經濟生活之必要。從而，聲請人聲
    請更生，於法應屬有據，爰裁定如主文所示。
中    華    民    國   110    年    3     月    12    日
                  民事消債法庭  法  官  王鍾湄
上開裁定正本係照原本作成。
本裁定不得抗告。
本裁定已於民國110年3月12日下午5時公告。
中    華    民    國   110    年    3     月    12    日
                                書記官  曾怡嘉